---
title: "01 Tarea"
author: "Mónica Isabel Blanco"
date: "2025-10-16"
output: 
  github_document: default
  html_document: default
knit: (function(inputFile, encoding) {
  rmarkdown::render(inputFile, encoding = encoding, output_format = "all") })
editor_options: 
  markdown: 
    wrap: 72
---

#Librerias
```{r librerias}
library(ggplot2)
library(dplyr)
```
#Lectura de datos
```{r}
data <- read.csv("vgsales.csv")
summary(data)
```
#Preparacion de datos
```{r}
data.pobint <- data[data$Global_Sales < 2 & data$Global_Sales > 0, ]
data.pobint$Peso_NA <- data.pobint$NA_Sales / data.pobint$Global_Sales
summary(data.pobint$Peso_NA)

```
#Graficos
```{r grafico_poblacion}
ggplot(data.pobint, aes(x = Peso_NA)) +
  geom_histogram(aes(y = ..density..), fill = "navy", alpha = 0.4, bins = 30) +
  geom_density(color = "red", linewidth = 1) +
  labs(title = "Distribución del Peso de Ventas de NA (Población de Interés)",
       x = "Peso de NA (NA_Sales / Global_Sales)",
       y = "Densidad") +
  theme_light()
```
#Muestreo
```{r}
set.seed(123)
muestra_1 <- sample_n(data.pobint,500)
set.seed(42)
muestra_2 <- sample_n(data.pobint, 500)

# Estadísticas básicas de la Muestra 1
cat("--- Estadísticas de la Muestra 1 ---\n")
summary(muestra_1$Peso_NA)

# Estadísticas básicas de la Muestra 2
cat("\n--- Estadísticas de la Muestra 2 ---\n")
summary(muestra_2$Peso_NA)
```
#Comparacion
```{r}
data_combinada <- bind_rows(
  list(Poblacion = data.pobint, Muestra_1 = muestra_1, Muestra_2 = muestra_2),
  .id = "Origen")

# Grafico de comparacion
ggplot(data_combinada, aes(x = Peso_NA, fill = Origen, color = Origen)) +
  geom_density(alpha = 0.4) +
  scale_fill_manual(values = c("Poblacion" = "gray", "Muestra_1" = "skyblue", "Muestra_2" = "salmon")) +
  scale_color_manual(values = c("Poblacion" = "black", "Muestra_1" = "blue", "Muestra_2" = "red")) +
  labs(title = "Comparación de Distribuciones: Población vs. Muestras",
       x = "Peso de NA",
       y = "Densidad") +
  theme_minimal()
```


#Conclusion

1. Al observar las estadísticas descriptivas (`summary`), vemos que la media y la mediana de ambas muestras son extremadamente cercanas a los valores de la población de interés.Esto valida que el muestreo aleatorio es una técnica eficaz para estimar los parámetros poblacionales.

2. El gráfico de densidad comparativo es la prueba visual más fuerte. Las curvas de la Muestra 1 y la Muestra 2 siguen casi perfectamente la forma de la curva de la población. Esto indica que las muestras capturan no solo la tendencia central, sino también la dispersión, la asimetría y la forma general de la distribución poblacional.

3. Al visualizar los gráficos podemos observar que ambas muestras son representativas de la población y se puede hacer una inferencia correcta, ya que los valores estadísticos son similares o bien cercanos a los parámetros. Eso indica que las conclusiones que saquemos a partir de la muestra se pueden aplicar a la población.



