---
title: "Basic Example"
author: "Mónica Isabel Blanco"
date: "2025-10-01"
output: 
  github_document: default
  html_document: default
knit: (function(inputFile, encoding) {
  rmarkdown::render(inputFile, encoding = encoding, output_format = "all") })
editor_options: 
  markdown: 
    wrap: 72
---

# Librerias
```{r librerias}
#library(mrgsolve)
library(ggplot2)

library(dplyr)
```

# Letura de datos

```{r}
data_path <- file.path("C:/Users/isabe/OneDrive - Universidad Privada del Valle/4TO SEMESTRE/ESTADISTICA IV/Unidad 1/Practicas R studio/vgsales.csv")
data.vg.raw <- read.csv(data_path,
                 stringsAsFactors = F,na.strings = ".",header = T,sep=",")
head(data.vg.raw)
str(data.vg.raw)
```

```{r}
summary(data.vg.raw)
```

# Limpieza de datos


```{r}
data.vg <- data.vg.raw 
data.vg$Platform <- factor(data.vg$Platform)
data.vg$Year <- as.numeric(data.vg$Year)
summary(data.vg)
```
```{r}
str(data.vg.raw)
unique(data.vg.raw$Year)
head(filter(data.vg.raw, Year =="N/A"))

```


```{r}
unique(data.vg$Platform)
filter(data.vg, Name =="FIFA 15")
hist(data.vg$NA_Sales )
```

Calculemos la proporcion de los datos missings Esto nos ayudará a decidir la estrategia (borrar vs. llenar)

```{r}
# Contar NA por columna
na_por_columna <- colSums(is.na(data.vg))
print("NA por columna:")
print(na_por_columna)

# Porcentaje de NA por columna
porcentaje_na <- colMeans(is.na(data.vg)) * 100
print("Porcentaje de NA por columna:")
print(round(porcentaje_na, 2))

```



```{r}
length(unique(data.vg$Publisher))
filter(data.vg, Publisher==" ")

```

A año le faltan 271 valores (aprox 1,63%). Dado que este porcentajee es muy pequeño, la estrategia más segura y sencilla es eliminar estas filas. Intentar 'adivinar' (imputar) el año o la editorial podría generar interferencias y llevar a conclusiones incorrectas. Queremos que nuestro análisis se base en datos completos y precisos. Usaremos .dropna() para eliminar las filas que contienen valores NaN en las columnas especificadas.



```{r}
# DataFrame de ejemplo con missing values

print("DataFrame original:")
print(head(data.vg))
cat("Filas originales:", nrow(data.vg), "\n\n")

# Método 2: complete.cases() - Más control
df_sin_na <- data.vg[complete.cases(data.vg), ]
print("Con complete.cases():")
print(head(df_sin_na))
cat("Filas después de complete.cases():", nrow(df_sin_na), "\n")
dim(df_sin_na)

```


```{r}
summary(df_sin_na$Global_Sales)
hist(df_sin_na$Global_Sales)

hist(filter(df_sin_na, Global_Sales < 5)$Global_Sales)
```
#Muestreo
```{r}
set.seed(123)
N <- dim(df_sin_na)[1]
indices_muestra <- sample(1:N,200, replace = TRUE);
data.muestra <- df_sin_na[indices_muestra,]
summary(data.muestra$Global_Sales)
```
# Muestra y Tendencia Central
```{r}
set.seed(123)
muestra <- sample_n(df_sin_na,300)
media_muestra_year <- mean(muestra$Year); media_muestra_year
sd_muestra_year <- sd(muestra$Year); sd_muestra_year
media_NA_sales <- mean(muestra$NA_Sales) ;media_NA_sales
sd_NA_sales <- sd(muestra$NA_Sales); sd_NA_sales
media_EU_sales <- mean(muestra$EU_Sales); media_EU_sales
sd_EU_sales <- sd(muestra$EU_Sales); sd_EU_sales
media_JP_sales <- mean(muestra$JP_Sales); media_JP_sales
sd_JP_sales <- sd(muestra$JP_Sales); sd_JP_sales
media_other_sales <- mean(muestra$Other_Sales); media_other_sales
sd_other_sales <- sd(muestra$Other_Sales); sd_other_sales
media_global_sales <- mean(muestra$Global_Sales) ; media_global_sales
sd_global_sales <- sd(muestra$Global_Sales); sd_global_sales
```

#Graficos
```{r}

df <- filter(data.vg,NA_Sales<2.5)
# Histograma agrupado por categoría
ggplot( df , aes(x = NA_Sales)) +
  geom_histogram(position = "dodge", alpha = 0.7, bins = 20) +
  labs(title = "Histograma Agrupado de Ventas por Ano",
       x = "Ventas",
       y = "Frecuencia") +
  theme_minimal()

```



